臺灣高雄地方法院刑事判決　　　　　　　　　　　　　九十三年度易字第一一九號
　　公　訴　人　臺灣高雄地方法院檢察署檢察官
　　被　　　告　乙○○
右列被告因詐欺案件，經檢察官提起公訴（九十二年度偵緝字第二二六七號），本院
判決如左：
    主  文
乙○○幫助連續意圖為自己不法之所有，以詐術使人將本人之物交付，處有期徒刑肆
月，如易科罰金，以參佰元折算壹日。
    事  實
一、緣現今國內社會層出不窮之刮刮樂、退稅或其他相類似之詐騙集團或不法份子，
    經常利用他人之存款帳戶、印章、存摺、提款卡及密碼轉帳，以掩飾渠等之不法
    行徑，避免執法人員追究、處罰，並期確保其犯罪所得之不法利益並掩人耳目，
    此類訊息吾人得從一般社會新聞報導可知，因而在客觀上當可預見一般取得他人
    金融存款帳戶使用之行徑常與詐欺集團之犯罪密切相關。詎乙○○明知上情，惟
    因一時需款孔急，經由不知情之甲○○介紹而認識蘇文正（另行審結），竟對於
    其提供銀行帳戶雖無引發他人萌生犯罪之確信，然因抵押帳戶有利可圖，仍以縱
    若他人持其存摺、提款卡及印章等個人信用資料作為詐騙犯罪工具，亦不違反其
    本意之不確定故意，而基於幫助詐欺之犯意，於民國九十一年六月上旬某日，在
    桃園縣中壢市○村街五十六號之五，以其甫於同年六月七日新開設之之玉山銀行
    帳戶存摺（帳號：０四七三—九六八—０一五一三九號）暨提款卡、及身份證影
    本等資料，以新台幣（以下同）四千元之代價質押予蘇文正而交付之。嗣由蘇文
    正將前開帳戶、提款卡及身分證影本等交予年籍、姓名不詳之成年人（以下稱「
    不詳人士」），於九十一年六月七日（起訴書誤載為九十二年六月七日）在自由
    時報佯以刊登色情護膚廣告為由，致丙○○陷於錯誤，於同年月十二日撥打上開
    廣告內所刊登「0000000000」電話與某不詳人士聯絡，要求欲進行色
    情交易，渠等遂以言語訛誆丙○○，要求應先匯款三千元至前開乙○○之帳戶內
    ，渠等即可帶小姐前往為其進行色情服務。丙○○不疑有他，遂於九十一年六月
    十三日二十一時零三分在高雄市某處，先以郵局自動付款設備轉帳三千元至前開
  帳戶，因該不詳人士再度訛稱渠等並未收到所匯款項云云，要求丙○○應再匯款
    三千元，丙○○遂於同日二十一時十一分，再次匯入三千元，然該不詳人士復以
    同一方式要求丙○○再匯入二萬零八百零八元，丙○○即仍遵其指示，於同日二
    十一時二十分再匯款二萬零八百零八元至乙○○所提供前開帳戶，合計丙○○共
    遭詐取二萬六千八百零八元。嗣因丙○○察覺受騙後而報警處理，始知悉上情。
二、案經被害人丙○○訴請臺灣高雄地方法院檢察署偵查起訴。
    理  由
一、訊據被告固坦承曾以四千元之代價，質押其所有之前開玉山銀行帳戶存摺、提款
    卡及身分證影本予蘇文正使用之事實，惟矢口否認有何幫助他人詐欺之犯意。辯
    稱伊當初單純認為只是將帳戶存摺、提款卡及身分證影本作為借款之抵押；以為
    銀行帳戶存摺暨提款卡係新開戶，裡面沒有錢，價值不高，遂認為沒有關係而同
    意抵押；伊並沒有告知蘇文正存摺密碼及提款卡密碼；伊知道他（蘇文正）可以
    拿去作壞事用，但不知道他會拿去詐騙別人云云。經查：
（一）被告於九十一年六月七日前往玉山銀行壢新分行申請開立儲金帳戶，並將該帳
      戶之存摺、金融卡暨身份證影本等資料，共以四千元之代價，質押予同案被告
      蘇文正一節，業經被告供承在卷，核與證人甲○○於偵查中證述之情節相符，
      並有玉山銀行壢新分行之開戶資料一份附卷可稽，足認被告此部分自白與事實
      相符，洵堪採信。又被害人丙○○前於九十一年六月十二日共遭詐騙二萬六千
      八百零八元，並將款項分別轉帳匯入被告乙○○前開提供之帳戶，且乙○○前
      開儲金帳戶旋於同年六月十四遭不詳人士以自動付款設備操作提領其內款項等
      情，亦據丙○○於警詢中及偵查中指訴綦詳，並有儲戶交易明細表三紙及前開
      帳戶交易往來明細表一份等在卷可佐，是被告所有前開帳戶確遭某不詳人士用
      以對他人詐欺犯罪之事實，亦堪認定。
（二）衡諸金融機構存款帳戶事關存戶個人財產權益之保障，存摺乃係個人資金往來
      情形之紀錄，提款卡則為領取款項之重要憑證，除非本人或與本人關係密切者
      ，實難認有何理由可自由流通使用，一般人亦均有妥為保管防阻他人任意使用
      之認識，縱使特殊情況偶有交付他人使用之需，亦必然深入瞭解用途後再行提
      供使用，方符常情，況一般國人向金融機構開設帳戶，並無任何法令限制，若
      係正當用途，當可合法自行申請使用，而帳戶之用途係用以存提款項，一旦有
      不肖人士意欲收集他人帳戶而供不明使用，依一般認知，極易於判斷乃係該隱
      身幕後之使用人基於該存提款情形不易遭人追查之考慮而為，從而易於令人產
      生與不法犯罪目的相關之合理懷疑。本件被告具備一般人之智識能力，苟如其
      所辯係作為借款抵押而交付帳戶云云，勢將影響自己正常金融交易之使用，然
      何以被告對系爭帳戶存摺及提款卡之抵押期間未有明確約定？又縱如被告所言
      ，伊以為銀行帳戶存摺暨提款卡係新開戶，裡面沒有錢所以價值不高，始認為
      沒有關係而同意抵押云云，則蘇文正何以願捨卻其他較具相當價值之物品作為
      質押，而同意僅以該帳戶暨提款卡作為出借款項之擔保？更有甚者，被告甫於
      九十一年六月七日開立前開銀行帳戶，旋於開戶手續辦妥後，連同帳戶存摺暨
      提款一併交予蘇文正使用，且據被告自承其知悉蘇文正或有將其銀行帳戶暨提
      款卡供作非法使用，另迭於偵查及本院審理中亦供認其係透過案外人甲○○始
      認識蘇文正，二人並非熟識等語，而被告竟率爾同意將個人金錢往來使用之帳
      戶，質押予其不甚熟稔之蘇文正，自屬可議。再依我國一般金融交易習慣，存
      款戶辦理開設帳戶而一併申辦提款卡者，其於開戶銀行將可分別以帳戶存摺或
      提款卡之方式提領其內之金額，然於其他非開戶銀行所屬金融機構欲提領該帳
      戶之款項者，苟非持提款卡前往操作自動付款設備即不得為之。且以操作自動
      付款設備之方式提領現金者，除應使用正確之提款卡外，亦應一併輸入正確之
      提款卡密碼，始得提領。觀乎前開被告玉山銀行帳戶交易往來明細表之記載，
      於被告開戶後所發生之各筆提領款項交易，均係由其他金融機構所提領，參以
      上開說明，該提領款項之人應持被告申領之提款卡，並配合輸入正確之密碼後
      ，方得提領該帳戶內之款項。從而被告雖迭辯以其並未告知蘇文正密碼云云，
      尚難憑採。職是，被告乙○○為謀私利，竟將其專有之帳戶存摺、提款卡及身
      分證影本等資料提供予蘇文正交由不詳人士使用，其對他人將持之用以犯罪一
      節，自難諉為不知。綜此以觀，足徵被告所辯云云，要屬臨訟卸責之詞，委無
      足採。
（三）此外，據被害人丙○○所述遭某不詳人士詐欺之過程觀之，對方均係藉由電話
      交談方式與之聯絡，彼此未曾謀面，然查無其他證據足資證明被告乙○○確有
      參與渠等之詐欺犯行，且無從證明渠等所為確以犯刑法上之詐欺罪為常業。又
      依卷內諸般事證，僅堪證明實際對被害人施以詐騙金錢之行為者，僅為該不詳
      人士所為，被告僅係單純將上開帳戶作價抵押予蘇文正，提供該不詳人士詐騙
      集團作為受騙者匯入款項之用，核其性質，應屬詐欺取財構成要件以外之協助
      行為，應認係基於幫助之犯意而為詐欺構成要件以外之行為。綜上所述，被告
      係本於幫助意思而為詐欺構成要件以外之行為，至堪認定。本件事證已明，被
      告犯行堪以認定。
二、核被告所為，係犯刑法第三十條、第三百三十九條之幫助詐欺取財罪。又該不詳
    人士先後多次詐欺行為，時間緊接，反覆為之，所犯均係同一罪名之罪，顯係基
    於概括犯意為之，應論以連續犯，惟被告僅係提供銀行帳戶存摺暨提款卡，並未
    實際參與詐欺過程，業如前述，是其所為僅屬幫助該不詳人士連續詐欺犯罪之遂
    行，應依刑法第三十條規定論以幫助犯，並依正犯之刑度減輕其刑；至被告雖幫
    助該不詳人士連續多次詐欺犯行，惟因僅有一次幫助行為，仍僅成立一幫助犯之
    罪；又刑法第二十八條之共同正犯，係指二人以上共同實施犯罪之行為者而言，
    幫助他人犯罪，並非實施正犯，在事實上雖有二人以上共同幫助殺人，要亦各負
    幫助殺人責任，仍無適用該條之餘地。（最高法院八十六年臺上字第五六八０號
    判決及三十三年上字第七九三號判例意旨可資參照）。另公訴人起訴書原認被告
    僅構成幫助詐欺罪嫌，容有誤認，併此敘明。爰審酌被告犯罪之動機、目的、手
    段，因其幫助犯罪所詐得之財物價值，犯罪所造成之損害，及犯罪後猶未能坦認
    犯行，毫無悔意等一切情狀，量處如主文所示之刑，並諭知易科罰金之標準，以
    資懲儆。
據上論斷，應依刑事訴訟法第二百九十九條第一項前段，刑法第三十條、第三百三十
九條第一項、第四十一條，罰金罰鍰提高標準條例第一條前段、第二條，判決如主文
。
中      華      民      國      九十三      年     五     月     六     日
                                  臺灣高雄地方法院刑事第十三庭
                                    審判長法  官  李  勝  琛
                                          法  官  曾  吉  雄
                                          法  官  陳  明  呈
右正本證明與原本無異。
如不服本判決，應於判決送達後十日內，向本院提出上訴狀。
  書記官  林  明  忠
中    華    民    國      九十三      年       五       月      六      日
